臺灣高等法院刑事判決　　　　　　　　　　　　　九十二年度交上易字第四二一號
　　上　訴　人
　　即　被　告　丙○○
右上訴人因過失傷害案件，不服臺灣新竹地方法院九十二年度交自字第一號，中華民
國九十二年八月十四日第一審判決提起上訴，本院判決如左：
    主  文
上訴駁回。
    事  實
 一、丙○○於民國（下同）九十一年六月十二日二十時十分許，駕駛車牌號碼七Ｐ
     －一八０六號自用小客車沿新竹市○○路往林森路方向行駛，行經新竹市○○
     路地○道時，本應注意汽車在同一車道行駛時，除擬超越前車外，後車與前車
     之間應保持隨時可以煞停之距離，以及汽車行駛時，駕駛人應注意車前狀況，
     並隨時採取必要之安全措施，且依當時天候陰、夜間有照明之光線、道路形態
     為地下道、路面為乾燥、無缺陷亦無障礙物之市區○○路面、視距良好等情形
     ，又無不能注意情事，竟疏未注意，見前車由劉志堅所駕駛，搭載乙○○及乙○○之子甲○○（民國八十年四月三日出生）之車牌號碼ＣＪ－二九四三號之
     自小客車因前方號誌轉變，緩慢減速暫停等待綠燈之際，已煞避不及，自後追
     撞劉志堅所駕駛之前車，致劉志堅所搭載之乙○○受有頭部外傷併頸部挫傷，
     甲○○則受有頭部外傷併腦震盪之傷害。
二、案經乙○○提起自訴。
    理      由
一、被告丙○○除否認自訴人乙○○係由本件車禍受傷乙節以外，餘均坦承不諱，核
    與自訴人之指訴大致相符，並據證人劉志堅在原審到庭結證屬實，復有道路交通
    事故調查報告表一紙、新竹市警察局第三分局交通事故談話紀錄表二份、現場照
    片六幀在卷可稽，是被告自白核與事實相符，堪可採信。
二、被告丙○○辯稱：被告肇事後前往南門醫院探視受傷之甲○○時，未發現自訴人
    乙○○有明顯外傷。乙○○車禍當日亦未就醫，而於隔日始經送院求診，則自訴
    人乙○○所受之傷害殊難認係由本件車禍造成。且自訴人坐在車前座，繫有安全
    帶，如何會造成頸部挫傷？其前後提出之診斷證明書內容或謂「頭部外傷，併頸
    部挫傷」或為「臉、頭皮及頸挫傷」，傷情並不一致，足見記載不實。又被告於
    肇事後請當事人通知警方，於警員到場處理之際，主動坦承過失，雖未紀錄於「
    涉嫌人是否自首調查表」，但據當事人在警調筆錄及法院調查中之陳明，應已符
    合自首之要件等語。
三、本院查：
（一）核自訴人乙○○及甲○○，分別乘坐於證人劉志堅駕駛之自小客車前座副駕駛
      座及後座位置，甲○○為國小六年級之兒童，事故發生後，乘坐後座之被害人
      甲○○，因遽遭被告所駕之車追撞，頭部受到碰撞，且因受驚嚇之故，驟然嚎
      啕大哭之情，業據自訴人乙○○在原審及本院審理中陳述綦詳，且據證人劉志
      堅證述明確，復為被告所供承，自堪信屬實。衡諸常情，是時身為人母之自訴
      人乙○○，因見其獨子甲○○頭部受到碰撞，驚慌疼痛而大哭，一時心急如焚
      ，全心僅慮及兒子之傷勢，且因己身並無明顯外傷，在兒子就醫時，忽略審視
      自己亦受傷害，自屬母子情深之正常反應。
（二）自訴人於次晨往南門綜合醫院就醫，其急診病歷註明到院時間為九十一年六月
      十三日十二時二十七分。醫師所開立之診斷證明書載明自訴人所受傷害為「頭
      部外傷併頸部挫傷」，此有南門綜合醫院之診斷證明書一件在卷可參，而參諸
      自訴人於就診時所主訴之受傷經過係：其有繫安全帶，發生車禍，頭部先往前
      ，又往後搖動等語，此有南門綜合醫院九十二年六月二十八日出具之（九十二
      ）南綜醫字第三八四號函後附病歷資料一份附原審卷可稽（參閱原審卷第九十
      七頁、第九十九頁、第一一０頁）。核本件車禍發生時間為九十一年六月十二
      日夜間二十時十分許，自訴人就醫時間為翌日中午十二時二十七分，其間並無
      其他足以另行造成自訴人受傷之事故。而衡之其所主訴之受傷經過亦與本件係
      遭被告自後追撞，車輛頓時晃動之車禍情狀相符，準此足認自訴人乙○○所受
      頭部外傷併頸部挫傷之傷害確為本件車禍事故所肇致。
（三）參酌車禍發生地點為新竹市○○路地○道，被告所駕駛之自用小客車與同一車
      道上證人劉志堅所駕駛之前車未保持安全距離，前車已因前方號誌轉變，緩慢
      減速暫停等待綠燈之際，被告應注意而疏未注意，在地下道中仍以三十公里車
      速行駛（見原審卷第十八頁，被告陳述）貿然碰撞前車之後行李廂，自原審卷
      所附車損照片，證人劉志堅之自用小客車後行李廂及保險桿均凹陷變形，被告
      之前車廂亦嚴重毀損，即劉車在暫停狀態中，遭後車高速碰撞，車內之乘客因
      碰撞而遭受激烈搖晃，雖繫安全帶，頭頸等部位仍會因激烈晃動而受傷害，此
      在車禍事故中，屢見不鮮，被告執詞自訴人身繫安全帶豈有受傷可能之辯解，
      顯與事實不符，自無可採。
（四）被告後稱車禍發生後請人通知警方，於警員到場處理時主動坦承過失，並有警
      調筆錄可據，應已符合自首要件等情。查本件車禍係由證人劉志堅自動打一一
      ０電話報警派員處理，當時被告在車內打電話不下車，有劉志堅在原審證詞可
      稽（參見原審卷第二十頁），被告當時係打電話給保險公司（參見原審卷第十
      八頁），並無請當事人打電話報警之事實，據交通事故談話紀錄調查表報案經
      過，係由劉志堅報案，亦與證人劉志堅證稱相符。無從證明被告有發動報案事
      實。而本件因當事人乙○○於九十一年十二月份自行到台中地方法院提出告訴
      ，警察局並無談話筆錄，亦經新竹市警察局第三分局以九十二年二月二十七日
      竹市警三分局交字第０九二００一三０六五號函覆原審法院在案（參見原審卷
      第八頁），是本件乃因乙○○提出自訴而進行裁判，被告行為尚不符自首要件
      。
四、按汽車在同一車道行駛時，除擬超越前車外，後車與前車之間應保持隨時可以煞
    停之距離﹔汽車行駛時，駕駛人應注意車前狀況及兩車併行之間隔，並隨時採取
    必要之安全措施，道路交通安全規則第九十四條第一項、第三項分別定有明文。
    本件被告為領有駕駛執照之合格駕駛人，理當注意前揭規定，況依肇事當時天候
    陰、為夜間有照明之光線、地下道之道路形態、乾燥、無缺陷亦無障礙物之市區
    ○○路面，視距良好等各情，亦有道路交通事故調查表及現場照片等件在卷可憑
    ，是依當時情形，被告並無不能注意之情形，竟殊未注意汽車在同一車道行駛時
    ，除擬超越前車外，後車與前車之間應保持隨時可以煞停之距離，以及汽車行駛
    時，駕駛人應注意車前狀況，並隨時採取必要之安全措施之規定，致煞避不及追
    撞前車，肇致本件車禍事故，被告顯有過失責任甚明。被告之過失與自訴人乙○○之受傷有因果關係，應依法論科。
五、被告因過失傷害人，核其所為，應成立刑法第二百八十四條第一項前段之過失傷
    害罪。被告以一行為同時致自訴人乙○○、被害人甲○○受傷，乃一行為觸犯二
    同種過失傷害罪名，為想像競合犯，應依刑法第五十五條前段之規定，從一重之
    過失傷害罪處斷。
六、原審詳加勾稽，以被告罪證明確，並適用刑法第二百八十四條第一項前段、第五
    十五條、第四十一條第一項前段，罰金罰鍰提高標準條例第一條前段、第二條之
    規定，併審酌被告之過失程度及過失之情節、被害人受傷之程度、被告並無前科
    （此有被告全國前案紀錄表一紙在卷可稽）、已賠償劉志堅與甲○○損失、惟未
    與自訴人乙○○部分達成和解賠償，被害人受傷害之損失等一切情狀，從輕量處
    有期徒刑二月，並依法諭知易科罰金之折算標準。經核原判決認事用法，均無違
    誤，量刑亦稱妥適。被告上訴仍執陳詞否認犯罪，惟其所辯各節均不足採，已如
    前述，其上訴自無理由，應予駁回。
據上論斷，應依刑事訴訟法第三百六十八條，判決如主文。
中　　　華　　　民　　　國　　九十三　　年　　　二　　　月　　二十七　　日
                              臺灣高等法院交通法庭
                                  審判長法  官  許　增　男
                                        法  官  周　煙　平
                                        法  官  陳　孟　瑩
右正本證明與原本無異。
不得上訴。
                                        書記官  沈　秀　容
中　　　華　　　民　　　國　　九十三　　年　　　二　　　月　　二十七　　日
附錄：本判決論罪科刑法條全文
中華民國刑法第二百八十四條
因過失傷害人者，處六月以下有期徒刑、拘役或五百元以下罰金，致重傷者，處一年
以下有期徒刑、拘役或五百元以下罰金。
從事業務之人，因業務上之過失傷害人者，處一年以下有期徒刑、拘役或一千元以下
罰金，致重傷者，處三年以下有期徒刑、拘役或二千元以下罰金。
